臺灣高等法院刑事判決　　　　　　95年度交上更(一)字第15號
上　訴　人　　台灣台北地方法院檢察署檢察官
被　　　告　　丙○○
上列上訴人因公共危險案件，不服臺灣臺北地方法院九十二年度
交訴字第二五號，中華民國九十二年七月十七日第一審判決（起
訴案號：臺灣臺北地方法院檢察署九十二年度偵字第二０七六０
號），提起上訴，經判決後，最高法院發回更審，本院判決如下
：
    主　文
原判決撤銷。
丙○○駕駛動力交通工具肇事，致人受傷而逃逸，處有期徒刑陸
月，如易科罰金，以銀元參佰元即新台幣玖佰元折算壹日。
    事  實
一、丙○○於民國九十一年一月二十三日晚間九時三十分，駕駛
　　車牌號碼為Ｇ七—一五七號營業用小客車，沿台北市○○○
　  路快車道由南往北方向行駛，行經台北市○○○路○段一三
    三巷巷口時，原應注意遵守道路交通標線之指示行駛，不得
    跨越禁止變換車道線（雙白線）及槽化線行駛，而依當時雖
    係夜間、但天氣晴朗，柏油路面乾燥、無缺陷、無障礙物、
    有照明、視距良好等情，要無不能注意之情事，竟擅自橫越
    右側禁止變換車道線（雙白線）之公車專用道及槽化線，駛
    入慢車道，致騎乘ＬＧ九—四九一號重型機車後載甲○○行
    駛於慢車道懷乙○○閃煞不及，煞車時機車前方面板仍擦撞
    丙○○之小客車右後保險桿，而人車倒地，乙○○因而受有
    左大腿撞傷腫起、右腰部擦傷之傷害（傷害部分未據告訴）
    ，丙○○雖即下車至車後查看，惟未對乙○○施予救護，旋
    即上車駛離逃逸，案經乙○○及甲○○記下丙○○所駕駛之
    汽車車號後報警查獲。
二、案經臺北市政府警察局大安分局報請台灣台北地方法院檢察
　　署檢察官偵查起訴。
    理  由
一、訊據被告丙○○固不否認前揭車號之營業小客車於事發當日
　　，確實係其所駕駛，並未借予他人使用等情，惟矢口否認肇
　  事逃逸之犯行，辯稱：事發當天伊並未開車經過肇事地點，
    事發時伊在家中尚未出外營業，可能是被害人記錯車號等語
    。
二、經查：右揭事實，業據被害人乙○○於本件肇事當日十一時
    廿五分於交通大隊報案時即陳述：當時其沿新生南路一段北
    向南行駛第五車道至肇事巷口時，有部Ｇ七—一五七號營小
    客車同向行駛第三車道，車速很快，突然從第三車道變換車
    道至第五車道我車前面，又突然煞車，我見狀煞車不及，致
    我前車頭撞營小客後車尾保險桿而肇事，該營小客駕駛人下
    車問我有沒有事後即上車逃逸等情（參見偵查卷第廿二頁交
    通事故談話紀錄表），核與嗣經警查得Ｇ七—一五七號營小
    客車後，被害人於同年四月九日再至警局製作筆錄時，仍陳
    稱：Ｇ七—一五七號計程車突然由快車道駛入慢車道，致其
    煞車不及，撞上該車後保險桿，人車倒地，造成左大腿及右
    腰等處受傷，車子前面板破裂（參見偵卷第十一頁反面第一
    至三行之警訊筆錄）均相一致；嗣其於偵查及原審法院亦均
    為相同指証，至本院仍証述：被告原在內側車道其左前方行
    駛，突然偏到我機車正前方，他煞車，我來不及煞車就撞上
    去，好像是我前輪上面的斜板撞到計程車右後端的保險桿，
    我撞上他後，他繼續行駛二、三十公尺，才停下來看我，有
    撞到，我機車上沾有黃色的漆等語（參見本院九十五年九月
    五日審判程序筆錄）。是被害人自始至終，前後指述均相一
    致，並無何矛盾，且係於案發時旋即提供車號供查，可堪信
    為真實。
三、至証人即乘坐機車後座之甲○○，先於偵查時証稱：當時黃
    某載我經過新生南路一段，突然緊急煞車，我們就翻出來，
    當時計程車司機有下車問有何事，就走了；有跟警察講車牌
    （參見偵卷第四十三第二至七行訊問筆錄）；嗣於原審亦証
    稱：計程車突然從左方超車要靠路邊停車載客，乙○○不及
    煞車，機車就跌倒，我和黃也摔倒在地，後計程車有停車，
    司機有下來走到我們身邊，也有和我們講話，問我們有沒有
    怎樣後，就上車將車開走，我當時有記下計程車車號等情（
    參見原審卷第八十四頁訊問筆錄），亦與前於偵查中証述經
    過情節一致，至其後經法官問及機車與計程車有無擦撞？答
    稱：沒有。或應該沒有，因為機車和計程車的距離蠻遠的一
    節，則與被害人指述有撞及不符。然証人甲○○嗣於本院証
    陳：因其被載「當時看旁邊，一轉過來就快摔倒了」或「我
    剛好看旁邊轉過來的時候，已經快滑出去撞到，沒注意有無
    撞到」，經訊何以於原審說沒擦撞到？或機車與計程車距離
    還蠻遠的？答稱：「記不清楚了，不是我騎車，我是被載的
    。」、「那時候不是很確定，應該是有撞到計程車，他後來
    有再開一小段路，所以我不是很確定。」（參見本院九十五
    年九月五日審判程序筆錄）。按車輛行駛之狀況，當以駕駛
    人最清楚，後載乘客既在觀看旁邊景物，當不會注意前方狀
    況，衡情僅於車前發生突發狀況緊急煞車時方會回轉頭，而
    一般車輛因緊急煞車、碰撞等交通事故，又均發生於瞬間，
    是當以駕駛人之陳述，較為可採，而証人甲○○於本院稱因
    係附載，不是很清楚，且又因計程車嗣有往前再開一段距離
    ，致答稱距離蠻遠等情，既與被害人於本院亦稱計程車於撞
    上後有繼續行駛一節相符，且與其僅係乘客而非駕駛人，又
    車禍事發突然，自難期待甲○○就車禍發生當時之路況、車
    輛行向等細節與駕駛人乙○○均為同樣之注意，是渠等之證
    言縱有些微出入，亦應與日常事理無所悖離，是本件被害人
    自始指証其機車前方面板確因煞車不及擦撞計程車後保險桿
    ，致人車倒地一節，應堪認定。
四、又本件肇事逃逸案件，事發迄今已多年，應以事件發生較近
    時所為記憶較為清晰，被害人乙○○於警訊、偵查及原審審
    理中均明確指出當時所記肇事計程車之車牌為Ｇ七─一五七
    號，並稱甲○○亦有記下車號，且記下之車號與伊所記相同
    等語（原審九十二年四月八日審理筆錄第七頁）。證人甲○○於偵查及原審審理時亦均證稱當時有下車號，且與被害人
    乙○○所記下車號相同（九十一年十二月十九日偵查筆錄、
    原審九十二年五月十三日審理筆錄），是被害人乙○○與證
    人甲○○二人於警訊及偵查時記憶猶新之際所記下之車牌號
    碼互為一致，自可採憑。另被害人乙○○於原審指稱肇事地
    點有路燈、視線清楚，而證人甲○○於原審供稱：肇事地點
    蠻暗的（原審卷第八十九頁訊問筆錄），對肇事地點照明是
    否良好一節，二人所為認知、供述雖略有出入，然因汽車後
    車牌上方均有小燈照明，是即便當地路況光線不良，但因有
    車牌照明，要看車牌號碼應非難事，況二人所記車號相符，
    並於第一時間（即案發後二小時交通警員履勘現場時）提交
    警方查核，此有台北市警察局大安交通分隊交通事故談話紀
    錄表一件在卷可按（參見偵查卷第廿二頁），要無誤記可能
    。至被告辯稱，可能係接近之英文字母Ｃ與Ｇ之誤認云云，
    經本院調取車籍資料，Ｃ七─一五七號於民國八十八年後即
    非營業小客車牌，此有台北市監理處函附汽車異動歷史查詢
    表在卷可按，且目前計程車之顏色規定係漆成黃色，而被害
    人乙○○與證人甲○○所指訴之車輛係營業小客車，對照被
    告駕駛之車輛確係計程車無訛，被害人乙○○與證人甲○○
    所記下之車號及車輛用途歸類並無二致，乃二人對於車牌之
    記憶應不致有誤記情形發生，被告所辯，即無足採。
五、另被告於原審雖舉證人即其妻呂嫦娥到庭證稱事發當日被告
    在晚上十點多方出門營業（原審九十二年五月十三日訊問筆
　　錄第五頁參照），然其亦表示被告每天出門營業時間不一定
　  ，其係以九十一年一月份到三月中，被告白天另在親戚店內
    幫忙，晚上回家後須稍事休息後方出門一點來確認被告於本
    件事發當日出門營業時間。以證人呂嫦娥與被告關係之密切
    ，所言難免有袒護被告之虞而難以遽信，況其所證述之被告
    出門營業時間亦係出於推斷，故其證言並不足以證明被告於
    本件事發時尚未出門營業，至於被告於偵查時雖提出自行製
    作之營業紀錄（偵查卷第五頁），欲證明其於本件事發當時
    尚未出門營業，然該紀錄為被告自行製作，真實性如何亦難
    以證實，再者被告於本原審理時另辯稱其車後端行李箱上方
    有明顯紅色阿拉伯數字「８」一字，若係其車肇事，當為被
    害人所明見，何以未曾指證云云。然查常人遭逢車禍被撞，
    當肇事者駕車逃逸時，衡情被害人首先欲記下存證者，衡情
    當屬車牌號碼，其餘肇事車之特徵自難求受傷之被害人強予
    記憶，況本件車禍當時適逢夜晚，自不得以被害人未曾供述
    上述特徵而認定係誤認。又被告聲請傳喚證人張錦標証明其
    計程車並未損壞等情。惟查被告係在九十一年八月十六日始
    至警局製作筆錄，斯時距車禍時間相隔已逾半年，其車況自
    難保車禍時原始狀態，本院認無再查報傳喚之必要，併予敘
    明。
六、本案被害人黃乙○○因前開肇事，受有左大腿撞傷腫起、右
    腰部擦傷之傷害，業據其於警、偵訊及法院審理時一再指訴
    ，雖未提出診斷証明書為據，然核與在場証人甲○○亦証述
    被害人腰部確有受傷一節相符，此外，並經交通員警張友鑫
    於交通事故補充資料表上載明，併有該表（參見偵第廿三頁
    ）在卷可稽，可堪採認。而本件肇事現場，參見卷附道路事
    故調查表現場圖示及現場照片（偵卷第廿一、廿八頁）所示
    ，於快、慢車道間尚有繪禁止變換車道線（雙白線）之公車
    專用道及公車候車處前方之槽化線，均係禁止跨越之標線，
    被告職業駕駛，自知曉該標線並應遵守，詎為攬客跨越車道
    違規橫越駛入慢車道，復未注意及原於慢車道直行之被害人
    機車，致機車閃煞不及擦撞肇事，其自有過失，而被害人並
    因而受有左大腿撞傷腫起、右腰部擦傷之傷害，被告既已下
    車查詢，竟未予救護，逕行上車駛離，復有交通事故談話紀
    錄表一件，在卷可稽，則被告駕駛動力交通工具肇事，致人
    受傷而逃逸犯行，事証已臻明確，業堪認定，自應依法論科
    。
七、核被告所為，係犯刑法第一百八十五條之四之肇事致人受傷
    逃逸罪。原審未予詳查，認為本件無法證明被告為駕車肇事
    之人，遽為被告無罪之判決，容有未洽。檢察官上訴指摘原
    判決不當，請求撤銷改判，為有理由，自應由本院將原判決
    撤銷。並審酌被告之品性、智識，為營業小客車駕駛人，於
    肇事有人受傷竟未予救護，逕行駛離逃逸之犯罪手段、方法
    ，藐視人身安全，及犯後仍飾詞否認之犯後態度，幸被害人
    傷情不重等一切情狀，乃量處如主文所示之刑，以資懲儆。
    又被告行為時易科罰金之折算標準，修正前罰金罰鍰提高標
    準條例第二條前段（現已刪除）規定，就其原定數額提高為
　　一百倍折算一日，則本件被告行為時之易科罰金折算標準，
　  應以銀元三百元折算一日，經折算為新臺幣後，應以新臺幣
    九百元折算一日。而九十五年七月一日修正公布施行之刑法
    第四十一條第一項前段則規定：「犯最重本刑為五年以下有
    期徒刑以下之刑之罪，而受六個月以下有期徒刑或拘役之宣
　　告者，得以新臺幣一千元、二千元或三千元折算一日，易科
　  罰金。」比較修正前後之易科罰金折算標準，以修正公布施
    行前之規定，較有利於被告，並應依刑法第二條第一項前段
    ，適用修正前刑法第四十一條第一項前段規定，定其折算標
    準。
八、據上論斷，應依刑事訴訟法第三百六十九條第一項前段、第
　  三百六十四條、第二百九十九條第一項前段，刑法第一百八
    十五條之四、第二條第一項前段，修正前第四十一條第一項
    前段，修正前罰金罰鍰提高標準條例第二條，現行法規所定
    貨幣單位折算新台幣條例第二條，判決如主文。
本案經檢察官許仲瑩到庭執行職務。
中　　華　　民　　國　 九十六 　年 　三 　月 　廿二 　日
　　　　　　　　　刑事第六庭    審判長　法　官  林堭儀
　　　　　　　　　　　　　　　　　　　  法　官  莊謙崇
　　　　　　　　　　　　　　　　　　　  法　官  陳玉雲
以上正本證明與原本無異。
如不服本判決，應於收受送達後十日內向本院提出上訴書狀，其
未敘述上訴之理由者並得於提起上訴後十日內向本院補提理由書
（均須按他造當事人之人數附繕本）。
                                        書記官  陳思云
中　　華　　民　　國　　96　　年　　3 　　月　　23　　日
附錄：本案論罪科刑法條全文
中華民國刑法第185條之4（肇事遺棄罪）
駕駛動力交通工具肇事，致人死傷而逃逸者，處 6 月以上 5 年以下有期徒
刑。
